臺灣彰化地方法院刑事判決　　　　　　　 94年度訴字第505號
公　訴　人　臺灣彰化地方法院檢察署檢察官
被　　　告　甲○○
選任辯護人　林開福律師
　　　　　　姜萍律師
　　　　　　蔡琇媛律師
上列被告因違反著作權法等案件，經檢察官提起公訴（94年度偵
字第488號），於本院準備程序中，被告就被訴事實為有罪之陳
述，經裁定進行簡式審判程序審理，本院判決如下：
    主  文
甲○○以犯明知係侵害著作財產權之光碟而散布之罪為常業，處
有期徒刑壹年肆月，緩刑參年。
扣案之盜版遊戲光碟PlayStation系統參仟柒佰壹拾貳片、Play
Station2系統肆仟捌佰肆拾片及遊戲目錄伍本均沒收。
    事  實
一、甲○○係位於彰化縣二林鎮○○里○○路○段215號「2001電
    視遊樂器專賣店」之實際負責人（原登記名義人為黃火練）
    ，明知「PS設計圖」、「PlayStation」等商標圖樣，係日
    商新力電腦娛樂股份有限公司（下稱新力公司）所依法取得
    商標專用權之商標，現仍於商標專用期間內，並已註冊使用
    於電腦、錄有電腦程式之卡帶、磁碟、光碟及光匣等類商品
    之商標；亦明知「Library Programs」電腦軟體，係儲存於
    PlayStation（下稱PS）、PlayStation2（下稱PS2）系統遊
    戲軟體光碟內，為一電腦程式之集合，可接收新力公司自行
    或授權其他軟體商創作之遊戲軟體應用程式，為新力公司享
    有著作權之電腦程式著作，非經新力公司之同意或授權，不
    得擅自散布；又其亦知悉扣案之PS及PS2系統之盜版遊戲光
    碟，除已將前開「Library Programs」電腦軟體非法重製於
    上外，透過電視遊樂器執行，在電視畫面上可顯現新力公司
    所享有之「PS設計圖」、「PlayStation」商標圖樣，及「
    Licensed by Sony Computer Entertainment Inc.」等字樣
    ，足以對外表示該等光碟係新力公司所製造或授權之用意證
    明，係未得商標權人新力公司之同意，於同一商品使用相同
    註冊商標之仿冒商品；且該等電腦程式為未經合法授權所擅
    自重製，為侵害他人著作權之物。竟為牟不法利益，基於販
    賣仿冒商品、行使偽造準私文書之概括犯意聯絡，及以侵害
    他人著作財產權為常業之犯意，自民國93年2月間某日起，
    在其上址電視遊樂器專賣店內，向一位年籍不詳綽號「大蔡
    」之成年男子，陸續以PS每片約新臺幣（下同）40元至50
    元、PS2每片120至150元之價格，販入侵害新力公司著作權
    、商標權之盜版遊戲光碟後（部分盜版遊戲光碟外包裝上且
    以平面方式展示「PS設計圖」、「PlayStation」之商標圖
    樣），再以PS每片60元、PS2每片180元之價格，出售予不特
    定之客戶牟利，並同時行使燒錄於各光碟所含如前述內容之
    偽造準私文書，足以生損害於新力公司。嗣於94年1月7日下
    午13時45分許，為警持搜索票當場查獲，並扣得侵害新力公
    司之著作權及商標權之盜版遊戲光碟PS系統3712片、PS2系
    統4840片及遊戲目錄5本等物。
二、案經新力公司訴由內政部警署保安警察第二總隊第五大隊第
　　二中隊報告臺灣彰化地方法院檢察署檢察官偵查起訴。
    理　由
一、上開事實，迭據被告甲○○於警、偵訊中及本院審理時坦承
    不諱，核與告訴人新力公司之代理人洪振豪律師、吳婷婷律
    師、乙○○於警、偵訊中或本院審理時指訴之情節相符，並
    有「Library Programs」電腦軟體著作權登記證書影本2份
    、PS、PS2系統真品遊戲軟體光碟標示面與光碟外包裝封面
    影本各1份、「PS設計圖」及「PlayStation」商標註冊證2
    紙等附卷可稽，復有盜版遊戲光碟PS系統3712片、PS2系統
    4840片及遊戲目錄5本等扣案足資佐證，而扣案之盜版遊戲
    光碟，並經本院抽樣進行勘驗，製有勘驗筆錄在卷可憑，從
    而，本件事證已臻明確，被告犯行洵堪認定，應依法論科。
二、按所謂常業犯，係指反覆以同種類之行為為目的之社會活動
    之職業性犯罪而言，亦即恃犯罪以維生，不以營業對象須繁
    多為必要，亦不以營業時間之久暫及查扣之違法物品若干為
    判斷之絕對標準，苟其有恃犯罪維生之犯意，並實施犯行，
    即屬成立。查本件被告係「2001電視遊樂器專賣店」之實際
    負責人，乃以玩具及娛樂用品零售為業，此有其營利事業登
    記證附卷可參，觀諸被告非法販賣之盜版光碟數量甚鉅，被
    告復自承合法之正版遊戲光碟進價太貴，市場接受度不高，
    伊在「大蔡」之建議下改而販售盜版遊戲光碟等語，則被告
    販售收入當係其恃以維生之所得來源。是核被告所為，係犯
    著作權法第94條第1項之以犯第91條之1第3項明知係侵害著
    作財產權之光碟而散布為常業罪；被告另並犯商標法第82條
    之販賣仿冒商標商品罪、刑法第216條、第220條第2項、第
    210 條之行使偽造準私文書罪。被告先後多次販賣盜版遊戲
    光碟而違反商標法及行使偽造準私文書之犯行，時間緊接，
    方法相同，各觸犯構成要件相同之罪名，顯係基於概括之犯
    意反覆為之，均應依連續犯之規定論以一罪，並加重其刑。
    又被告以一常業販賣盜版遊戲光碟行為，同時觸犯上開3罪
    ，係一行為觸犯數罪名，應從一重之著作權法第94條第1項
    之常業罪處斷。爰審酌被告尚無不良素行及其犯罪之動機、
    目的、方法、手段、所得利益暨其以經營遊戲光碟為業，竟
    圖不法利益，暗中販賣仿冒品，已危害創作人創作之環境，
    且損及國家形象等一切情狀，量處如主文所示之刑，以示懲
    儆。末查被告前均未曾受有期徒刑以上刑之宣告，此有台灣
    彰化地方法院檢察署刑案資料查註紀錄表及台灣高等法院被
    告全國前案紀錄表在卷可參，其經此教訓，應知警惕而無再
    犯之虞，所宣告之刑，認以暫不執行為適當，併予宣告緩刑
    3年，以勵自新。扣案之盜版遊戲光碟PS系統3712片、PS2系
    統4840片及遊戲目錄5本，均係被告所有並供本件犯罪所用
    之物，併依著作權法第98條之規定宣告沒收。
三、至同時扣案之「DC系統」遊戲光碟共1005片，並未經相關告
    訴人提出告訴，且遍查全卷，亦無重製證明或發行資料，而
    該等遊戲光碟復無可相容之電視遊樂器主機可供執行，其內
    容有無涉及不法，顯無從查悉，而公訴人就此亦未舉證證明
    ，難認此部分之遊戲光碟有何違反著作權法、商標法或涉及
    刑法偽造私文書之罪嫌，惟因此部分公訴人認係被告前揭常
    業犯行之一部或與前開違反商標法第82條販賣仿冒商標商品
    罪、刑法第216條、第220條第2項、第210條之行使偽造準私
    文書罪等具連續犯之裁判上一罪關係，自不另為無罪之諭知
    ，併此敘明。
據上論斷，應依刑事訴訟法第273條之1第1項、第299條第1項前
段，著作權法第94條第1項、第98條，商標法第82條，刑法第11
條前段、第216條、第210條、第220條第2項、第55條、第74條第
1款，判決如主文。
本案經檢察官邱鼎文到庭執行職務。
中　　華　　民　　國　　94　　年　　8　　月　　16 　　日
                  刑事第二庭    法  官  王義閔
以上正本證明與原本無異。
如不服本判決，應於判決送達後十日內向本院提出上訴狀 (須附
繕本 )。
中　　華　　民　　國　　94　　年　　8　　月　　16 　　日
                                 書記官  詹國立
著作權法第94條
以犯第 91 條第 1 項、第 2 項、第 91 條之 1 、第 92 條或第
 93條之罪為常業者，處1年以上7年以下有期徒刑，得併科新臺
 幣30萬元以上3百萬元以下罰金。
以犯第 91 條第 3 項之罪為常業者，處 1 年以上 7 年以下有期
徒刑，得併科新臺幣 80 萬元以上 8 百萬元以下罰金。
著作權法第91條
擅自以重製之方法侵害他人之著作財產權者，處 3 年以下有期徒
刑、拘役，或科或併科新臺幣 75 萬元以下罰金。
意圖銷售或出租而擅自以重製之方法侵害他人之著作財產權者，
處6月以上五年以下有期徒刑，得併科新臺幣20萬元以上2 百萬
元以下罰金。
以重製於光碟之方法犯前項之罪者，處 6 月以上 5 年以下有期
徒刑，得併科新臺幣 50 萬元以上 5 百萬元以下罰金。
著作僅供個人參考或合理使用者，不構成著作權侵害。
商標法第82條
明知為前條商品而販賣、意圖販賣而陳列、輸出或輸入者，處一年
以下有期徒刑、拘役或科或併科新臺幣5萬元以下罰金。
